【裁判字號】    99,交聲,1224
【裁判日期】    990610
【裁判案由】    交管條例聲異
【裁判全文】
臺灣板橋地方法院交通事件裁定        99年度交聲字第1223號
原處分機關  交通部公路總局臺北區監理所蘆洲監理站
異  議  人
即受處分人  甲○○
上列異議人即受處分人因違反道路交通管理處罰條例案件，不服
原處分機關於民國98年5 月13日所為之裁決處分（裁決書案號：
北監蘆字第裁46-AEY598095號、第裁46-AEY598096號），聲明異
議，本院裁定如下：
    主  文
異議駁回。
    理  由
一、原處分意旨略以：臺北市政府警察局中正第一分局執勤員警
    於民國九十九年三月十三日上午十時三十分許，在臺北市○
    ○路與漢口街口，查獲異議人即受處分人甲○○所有之車牌
    號碼ＣＹＳ－五二一號重型機車，因「紅燈左轉」、「違反
    處罰條例之行為，拒絕停車接受稽查而逃逸」等違規，遂依
    道路交通管理處罰條例第五十三條第一項、第六十條第一項
    及同條例第六十三條第一項規定，分別裁處罰鍰一千八百元
    、三千元，並各記違規點數三點、一點。異議人則以：因當
    時伊正在找停車位，且伊車速不快，伊能肯定當時是綠燈通
    過路口；又伊當時並未如員警所稱有回頭觀望等動作，倘伊
    真的回頭發現有員警想攔查，伊必定會停車受檢，更別說是
    台北火車站前，現場人車吵雜、雍塞，全是單行道，根本沒
    地方可以跑；且機車騎士們在大白天戴著全罩式安全帽，員
    警在機車騎士的後方開啟警示燈，有誰會看的到，而員警在
    吵雜的鬧區鳴笛示意，又有誰聽的清楚；再者，「鳴笛」的
    作用有很多種，究是要做攔查的動作，抑或驅車追捕犯人而
    鳴笛要求避讓的動作，此是否有表明不清之事實存在？且警
    備車上都有擴音器，為何執勤員警不以擴音器告知騎士停車
    受檢？而「示意」是否員警僅須警笛略作示意，有按出聲音
    就好，但舉發機關之回函並未表示員警當時有沿路鳴笛或持
    續鳴笛之動作，員警是否有怠惰執勤，致人民自由、權利受
    損害，亦應查明等語，爰聲明異議，請求撤銷原處分等語。

二、按汽車（含機器腳踏車，下同）駕駛人，行經有燈光號誌管
    制之交岔路口闖紅燈者，處一千八百元以上五千四百元以下
    罰鍰；又汽車駕駛人，駕駛汽車有違反本條例之行為，經交
    通勤務警察或依法令執行交通稽查任務人員制止時，不聽制
    止或拒絕停車接受稽查而逃逸者，除按各該條規定處罰外，
    處三千元以上六千元以下罰鍰；另汽車駕駛人有第五十三條
    、第六十一條第一項之情形者，除依原條款處罰鍰外，各記
    違規點數三點、一點。道路交通管理處罰條例第五十三條第
    一項、第六十條第一項、第六十三條第一項第三款、第一款
    分別定有明文。
三、經查：
(一)、本件異議人固坦承有於上開時間，騎乘其所有之車號ＣＹＳ
    －五二一號重型機車，行經臺北市○○路與漢口街口之事實
    ，惟否認有騎乘上開機車紅燈左轉或拒絕停車接受稽查而逃
    逸等違規行為，並以前詞置辯。惟查，異議人於上開時間騎
    乘前揭機車，在臺北市○○路與漢口街口紅燈左轉及拒絕停
    車接受稽查而逃逸之違規，經警當場目睹上開過程，業據證
    人即舉發警員林健智於本院調查時結證稱：「（本件是否你
    舉發？舉發經過？）是我舉發的，當時我是執勤巡邏勤務，
    開警車巡邏，我開車的，還有另一警員董岳彰在副駕駛座，
    我們南向北，行駛在館前路，經過信陽街快到漢口街，館前
    路是單行道，我當時警車的行向是綠燈，我見南北向行人穿
    越道是綠燈，我確認由西往北是紅燈，我看到異議人由西往
    北行駛，我就開車上前攔停。（接下來情形？）我們上前攔
    停，我就把警示燈打開，之後就跟上去，並用警笛叭叭叭的
    警笛示意攔停，我們與異議人最近的距離由證人席到
    審判長的位置，當時我叭叭叭時，異議人有回頭看警車一眼
    後就立即加速往開封街方向行駛，我們就沒追了。（如何確
    定當時你們所認定的違規駕駛人知道你們示意他們攔停？）
    依照我們執勤的經驗，如果有按警笛，示意駕駛人停車，駕
    駛人通常會車速減慢，停車受檢，但是本件異議人當時有回
    頭，並沒有停車受檢。（當時駕駛人有無戴安全帽？）有。
    （有無可能因戴安全帽所以沒有聽到警笛聲？）不可能，如
    果沒有聽到，他不會轉頭。而且我們警笛的聲音很大聲，幾
    乎跟醫院的救護車的聲音一樣大，當時只有那個駕駛人的車
    輛加速左轉開封街離去，而且我們當時車子幾乎就在該機車
    的後面了，所以駕駛人不可能不知道我們是在攔停他。‧‧
    ‧（有無補充？）當事人（指本件異議人）確實明確的知道
    我們有鳴警笛，所以我們才會開單舉發他闖紅燈左轉還有攔
    停不停逃逸。當時並沒有異議人所講的左轉館前路就塞住的
    情形。」等語明確，並有警員林健智當庭繪製與上開舉發過
    程相符之舉發現場位置圖及註記「駕駛人於上述時、地，於
    本市○○路與漢口街口，紅燈左轉，經警示燈、鳴警笛，攔
    停不停，予以逕行舉發」、「違規駕駛人因違反處罰條例，
    經警示燈、鳴警笛，仍拒絕停車，加速逃逸，不服取締」等
    詞之台北市政府警察局九十九年三月十三日舉發違反道路交
    通管理事件通知單影本各一張在卷可稽。
(二)、本件舉發警員林健智係在場之目擊證人，其到庭以具結擔保
    供述之真實性，且與異議人素不相識，又無嫌隙，應無攀誣
    異議人之理，自不得僅以該證人為本件開單舉發之警員而全
    盤抹煞其在訴訟上所具有目擊證人之資格，其證言自得採為
    本院裁判之依據。又按交通警察掣單舉發違反道路交通管理
    處罰條例所列之違規事實，本質上為行政處分，係公務員基
    於職務上之公權力，依法就特定之具體事件所為之具公法上
    效果之單方面行政行為，如無形式上顯然之瑕疵可指，基於
    公務員為公法上行為具有公信力之原則，該行政行為當可被
    推定為真正。若謂公務員一切行政行為均需預留證據以證其
    實，則國家行政勢必窒礙難行，準此，刑事訴訟法就犯罪證
    據所列有關之規定與屬於行政秩序罰之交通違規裁罰本質不
    合之部分，自不在準用之列。本件舉發警員林健智為執行交
    通勤務之公務員，其觀察程度自較一般人更為專注，應無誤
    認之可能；又異議人於本院調查時自陳其於舉發當時騎乘機
    車由臺北市○○街左轉館前路，再左轉開封街等語（見訊問
    筆錄第四頁），與證人林健智證述違規駕駛人當時騎乘機車
    闖紅燈及拒絕停車接受稽查而逃逸之路線相符，且員警於目
    睹上開交通違規行為後，返回警局時即開單舉發，並將違規
    過程註記上開舉發通知單上，業據證人林健智明確，已如前
    述，益徵證人林健智證述異議人騎乘機車由漢口街紅燈左轉
    館前路為警發現，員警駕車在後以警示燈、鳴警笛示意異議
    人停車，但異議人回頭看警車一眼後即加速往開封街方向行
    駛等情，應信屬實，堪以採信。而異議人亦未能就執勤警員
    之舉發有誤提出相關證據以供調查，舉發警員林健智既已清
    楚說明本件逕行舉發過程，復查無任何證據足資證明員警有
    捏造事實違法取締之情事，則執勤員警本其維護交通秩序、
    安全職責所為之舉發，自應受到合法、正確之推定，故依證
    人林健智警員之上開證述情節，佐以上開舉發通知單、現場
    圖等資料，堪認異議人於舉發當時確有騎乘上開機車由台北
    市○○街左轉館前路之紅燈左轉行為，且舉發警員發現上情
    欲攔停稽查時有開啟警示燈、鳴笛示意異議人停車受檢，復
    參以一般警車之警笛為達警示效果，聲音宏亮遠大於現場人
    員及車流的聲音，於相當距離內應可輕易聽聞，縱異議人當
    時頭戴安全帽，衡情異議人當時應可聽見而知悉警員之攔停
    稽查動作，然異議人竟拒不停車接受稽查而逃逸，則本件異
    議人於上開時地騎乘上述機車，有紅燈左轉及拒絕停車接受
    稽查而逃逸等違規事實，均堪認定。異議人上開所辯各節
    ，應係卸責之詞，尚非足採。
四、綜上所述，異議人確於上開時地，有騎乘上開機車闖紅燈及
    拒絕停車接受稽查而逃逸等違規行為。從而，原處分機關依
    首開道路交通管理處罰條例之規定及違反道路交通管理事件
    統一裁罰基準表所示裁罰基準，就異議人上開違規行為，分
    別裁處罰鍰一千八百元、記違規點數三點（闖紅燈部分）及
    罰鍰三千元、記違規點數一點（拒停逃逸部分），核無違誤
    ，量罰亦甚妥適，應予維持，本件異議人聲明異議，為無理
    由，應予駁回。
據上論斷，應依道路交通管理處罰條例第八十七條第二項，道路
交通案件處理辦法第十九條，裁定如主文。
中    華    民    國    99    年    6     月    10    日
                  交通法庭 法  官  楊 志 雄
以上正本證明與原本無異
如不服本裁定應於送達後五日內向本院提出抗告狀
                           書記官  陳 春 銘
中    華    民    國    99    年    6     月    10    日

司法院資訊處製作；財團法人民間司法改革基金會備份。
